臺灣臺北地方法院民事裁定             100年度小抗字第14號
抗  告  人  瑞晟國際投資顧問股份有限公司
法定代理人  張駿翔
相  對  人  林秀英
上列當事人間請求返還委任費事件，抗告人對於中華民國100 年
11月8日本院臺北簡易庭100年度北小字第2234號第一審裁定提起
抗告，本院裁定如下：
    主  文
抗告駁回。
抗告費用新臺幣壹仟元由抗告人負擔。
    理  由
一、本件抗告意旨略以：依民事訴訟法第2條第2項之規定，對於
    私法人或其他得為訴訟當事人之團體之訴訟，由其主事務所
    或主營業所所在地之法院管轄。且相對人經通知而無正當理
    由未於調解期日到場，鈞院應依民事訴訟法第436 條之12之
    規定，命為訴訟之辯論，為此提起抗告，求為廢棄原裁定等
    語。
二、按訴之原因事實發生於小額事件當事人之一造為法人或商人
    者，於其預定用於同類契約之條款，約定債務履行地或以合
    意定第一審管轄法院時，不適用第12條或第24條之規定。但
    兩造均為法人或商人者，不在此限。民事訴訟法第1條第1項
    、第436條之9定有明文。考其立法意旨，既考量締約之他造
    就此類條款幾無變更磋商之餘地，為保障小額事件之經濟上
    弱勢當事人權益，避免其因上述附合契約條款而須遠赴對造
    所預定之法院進行訴訟。因此，在無其他特別審判籍管轄法
    院之適用時，自應依民事訴訟法第1 條「以原就被」原則定
    管轄法院。
三、經查，抗告人雖陳稱依民事訴訟法第2條第2項之規定，本院
    就本件有管轄權，惟該項規定係指以私法人或其他得為訴訟
    當事人之團體為被告時，由其主事務所或主營業所所在地之
    法院管轄，而本件相對人即被告為自然人，並無該條項之適
    用。又本件訴訟標的金額為新臺幣16,000元，係小額事件，
    原告為法人，且以事先擬定之財務管理顧問委任契約書，約
    定本院為管轄法院，對相對人顯失公平，為保護弱勢之相對
    人，揆諸前揭規定及說明，本件即應排除合意管轄約定之適
    用，兩造既無特別審判籍管轄法院之適用，依民事訴訟法第
    1 條第1 項之規定，自應由相對人住所地苗栗縣三義鄉廣盛
    村廣盛137 號之法院即由臺灣苗栗地方法院管轄。相對人向
    無管轄權之本院起訴，顯係違誤。是原審將本件裁定移送臺
    灣苗栗地方法院，依前開說明，於法並無不合。抗告意旨仍
    執前詞指摘原裁定不當，聲明廢棄，為無理由，應予駁回。
四、據上論斷，本件抗告為無理由，依民事訴訟法第436 條之32
    第3項、第495條之1第1項、第449條第1項、第95條、第78條
    ，裁定如主文。
中    華    民    國    100    年    12    月    21  日
                  民事第八庭    審判長法  官  許純芳
                                      法  官  宣玉華
                                      法  官  黃呈熹
以上正本係照原本作成。
本裁定不得抗告。
中    華    民    國    100    年    12    月    21  日
                                      書記官  傅美蓮